【裁判字號】    85,台覆,241
【裁判日期】    851114
【裁判案由】    煙毒
【裁判全文】
最高法院刑事判決                                八十五年度台覆字第二四一號
    被  告  甲○○
右被告因煙毒案件，經台灣高等法院高雄分院中華民國八十五年八月二十二日終審更
審判決（八十四年度上更(一)字第二六二號，起訴案號：台灣高雄地方法院檢察署八十
三年度偵字第二○二○二號）後，送請覆判，本院判決如左：
    主  文
原判決關於販賣毒品部分撤銷，發回台灣高等法院高雄分院更審。
    理  由
本件原判決認定被告甲○○於民國七十七年間因竊盜罪，經台灣高等法院台南分院判
處有期徒刑一年三月，嗣經減刑，並於八十一年七月三十一日執行完畢，仍不知悔改
，又基於販賣毒品海洛因之概括犯意，於八十三年七月中旬某日及七月底某日，以0
000000號呼叫器為聯絡工具，以每半錢新台幣（下同）六千元之價格，販賣海
洛因與盧裕民（已判決確定）各一次，又於同年八月初某日及八月底某日，以同一聯
絡方式及價格，販賣海洛因與梁秋雄（已判決確定）多次。嗣於八十三年十月十七日
凌晨零時許，為檢察官率警前往其高雄縣鳳山市○○路○段五十一巷十號住處當場查
獲，並自其日常駕用之車牌號碼ＸＳ－○九八一號自小客車後車廂扣得海洛因十一包
（淨重五二‧八七公克）、電子秤二台、夾鏈袋三百個。詎被告為警查獲後，復承前
揭販賣毒品海洛因之概括犯意，於八十四年二月十日十九時許，以00000000
0代六五號為聯絡工具，在高雄市○○路與復興路口附近，以二十萬元之價格販賣海
洛因與受蘇益民所託代為購買海洛因之黃玉麟，再於八十四年二月十一日十五時許，
黃玉麟又受蘇益民所託代為購買海洛因，以同一聯絡方式，在高雄市遠東愛買百貨公
司附近，向被告購入價值三十萬元之海洛因，嗣被告為向黃玉麟索討上開第二次之販
毒價款，而於八十四年二月二十五日前往雲林縣虎尾鎮，嗣於同日九時三十分許，在
雲林縣虎尾鎮華南旅社為警循線查獲等情。因而撤銷初審關於被告販賣毒品部分之判
決，改判仍論處被告連續販賣毒品罪刑（累犯，無期徒刑），固非無見。
惟查科刑之判決書所記載之犯罪事實，為論罪科刑適用法律之基礎，故凡於適用法令
有關之重要事項，如犯罪時間、地點、方法等事項，必須詳加認定，明確記載，然後
於理由內明犯罪事實所憑之證據及其認定之理由，使事實與理由互相一致方為適法
。原判決就被告販賣毒品給盧裕民、梁秋雄之地點，及販賣毒品給梁秋雄之次數、所
得價款，均未詳加記載認定，已難憑為適用法律之依據。復於理由內說明被告於八十
三年八月初某日及八月底某日，販賣毒品予梁秋雄各一次，每次六千元，致有理由與
事實互不一致之違法。(二)共同被告所為不利於己之陳述，固得採為其他共同被告犯罪
之證據，但此項不利之陳述，須無瑕疵可指，且就其他方面調查又與事實相符者，始
得採為犯罪事實之認定，若不為調查，而專憑此項供述即為其他共同被告犯罪事實之
認定，顯與刑事訴訟法第一百五十六條第二項之規定有違。卷查被告始終否認有販賣
毒品給共同被告盧裕民、梁秋雄之犯行，原審依憑盧裕民、梁秋雄於第一審及原審之
供述認定被告有販賣毒品之犯行，微論彼二人不利於被告之供述，有何佐證足資證明
其與事實相符，原審未加調查說明，遽予採信，已嫌欠洽。且查彼等所為供述亦前後
不一。於第一審調查中，梁秋雄供稱：「八十三年八月間以六千元價格向余瑞宏（弘
）買海洛因半錢，共買十餘次。」盧裕民供稱：「八十三年七月間向余（瑞弘）買海
洛因半錢六千元，共買十餘次，安非他命每錢五千元，買十餘次。」（見第一審卷第
一四七頁背面、第一四八頁正面）。於原審調查中梁秋雄供稱：「我只記得買二次，
約自（八十三年）八月初及八月底之間各買一次。」盧裕民供稱：「應該是買二次（
海洛因），約在（八十三年）七月中旬及月底，買（安非他命）二次，與海洛因一起
買的，在高雄縣大寮鄉不詳地點購買。」（見原審更(一)字卷第九十頁）。對此前後不
同之供述，究竟何者為真實可信，原審未再調查釐清，於理由內詳為闡明其取捨之依
據，僅泛稱：「右開事實，業據同案被告梁秋雄、盧裕民分別於第一審及原審指述綦
詳（見第一審卷第一四七頁背面、第一四八頁、原審卷第九十頁）」等語。致有認定
事實與卷內訴訟資料不盡相符，及證據上理由相互矛盾之可議。(三)本件檢察官係起訴
被告與梁秋雄、盧裕民於八十三年間，意圖營利向不詳姓名之人購入毒品海洛因（純
質淨重二三‧八二公克）準備尋找對象販賣，於同年十月十七日由檢察官率警查獲，
並扣得該海洛因，涉犯販賣毒品罪嫌。惟原判決事實欄對被告與梁秋雄等共同販入此
毒品尚未賣出即被查獲，既未記載，於理由內復未說明起訴書所指之此部分犯行是否
構成犯罪。難謂無已受請求之事項未予判決之違法。(四)依上開盧裕民於原審所供買二
次安非他命係與海洛因一起買，在高雄縣大寮鄉買的等情，如果無訛，則被告所犯販
賣毒品與盧裕民部分與其非法販賣化學合成麻醉藥品部分，究應併合處罰抑或依想像
競合犯論處，仍非無研求之餘地。原判決就販賣毒品部分認定之事實既有不當，自應
就此部分予以撤銷，發回原審法院更審。又犯肅清煙毒條例之罪者，以高等法院或其
分院為終審，其經終審法院判處死刑或無期徒刑之案件，應由該終審法院依職權送本
院覆判，同條例第十六條定有明文。本件被告販賣毒品部分既經原審法院判處無期徒
刑，褫奪公權終身，而依職權送本院覆判，則被告對販賣毒品部分之上訴，僅係促請
原審法院為職權之發動，自毋庸另從程序上為駁回之諭知，併此明。
據上論結，應依肅清煙毒條例第十七條第三款，判決如主文。
中      華      民      國    八十五    年     十一     月     十四     日
                              最高法院刑事第六庭
                                  審判長法官  董  明  霈
                                        法官  丁  錦  清
                                        法官  楊  商  江
                                        法官  賴  忠  星
                                        法官  林  茂  雄
      右正本證明與原本無異
                                              書  記  官
中      華      民      國    八十五    年     十一     月    二十三    日


司法院資訊處製作；財團法人民間司法改革基金會備份。
